【裁判字號】    97,消債抗,59
【裁判日期】    970820
【裁判案由】    聲請更生程序
【裁判全文】
臺灣高雄地方法院民事裁定          97年度消債抗字第59號
抗  告  人  甲○○
上列抗告人因消費者債務清理條例聲請保全處分事件，抗告人對
於民國97年6月18日本院97年度審消債更字第918號裁定提起抗告
，本院裁定如下：
    主  文
抗告駁回。
抗告程序費用新臺幣壹仟元由抗告人負擔。
    理  由
一、抗告意旨略以：抗告人所有坐落台北縣土城市○○段1260地
    號土地及其上門牌臺北縣土城市○○路○段240巷5號5樓（
    下爭系爭房地）原係抗告人母親所有，為減少貸款利息而將
    系爭房地移轉與抗告人，系爭房地現仍由抗告人母親繳納貸
    款，為免抗告人之父親、母親、妹妹因抗告人債務問題而陷
    於無屋可住，於抗告人聲請更生期間有保全之必要，爰依消
    費者債務清理條例第19條之規定，聲請就抗告人所有之系爭
    房地及薪資為保全處分，並禁止抗告人之債權人於本件更生
    之聲請為裁定前，對抗告人行使債權等語。乃原審法院不察
    ，竟駁回抗告人之聲請，爰依法提起本件抗告等語。並聲明
    ：(一)原裁定廢棄。(二)裁定准予對於債務人裁定強制執行程序
    之停止。
二、按法院就更生或清算之聲請為裁定前，得因利害關係人之聲
    請或依職權，以裁定為下列保全處分：一、債務人財產之保
    全處分；二、債務人履行債務及債權人對於債務人行使債權
    之限制；三、對於債務人財產強制執行程序之停止；四、受
    益人或轉得人財產之保全處分；五、其他必要之保全處分。
    消費者債務清理條例第19條第1 項固定有明文，惟同條例第
    48條第2 項及第69條後段亦有規定，於法院裁定開始更生程
    序後，除有擔保及有優先權之債權外，對於債務人不得開始
    或繼續訴訟及強制執行程序以及更生程序終結時，依第48條
    規定不得繼續之強制執行視為終結。是於法院裁定准予更生
    程序前，除別有緊急或必要情形致更生目的無法達成外，債
    權人依法得訴訟及為強制執行之權利均應不受影響。蓋消費
    者債務清理條例第19條第1 項保全處分之目的，係為防杜債
    務人之財產減少，維持債權人間之公平受償並使債務人有重
    建更生之機會，並非作為債務人延期償付債務之手段，有礙
    於法院裁准更生或清算後相關法定程序之進行。又對債務人
    有擔保或有優先權之債權人，依第48條第2 項、第68條之規
    定，毋庸經由更生程序行使其權利，故法院依消費者債務清
    理條例第19條規定裁定就債務人之財產予以保全處分者，該
    項保全處分之效力，仍不及於對債務人之財產有擔保或有優
    先權之債權人。
三、經查，本件抗告人主張其所有之系爭房地於聲請更生期間有
    保全之必要云云。然消費者債務清理條例設置自用住宅借款
    特別條款之目的，係使於更生方案訂定以自用住宅借款延緩
    清償為內容之特別條款之債務人，如依該條款繼續清償時，
    一方面可避免債權人行使擔保權，另方面可同時提高其更生
    方案之可行性，而有利債務人更生程序之進行。至所謂自用
    住宅，係指債務人所有，供自己及家屬居住使用之建築物，
    消費者債務清理條例第43條第 4項定有明文。惟抗告人住所
    係於高雄市前鎮區○○○街 420巷14號，系爭房屋顯然並非
    抗告人之自用住宅，抗告人亦不因系爭執行程序喪失其賴以
    居住之自用住宅，自無礙於債務人重建更生之機會。況系爭
    房地業已設定最高限額抵押權予兆豐國際商業銀行股份有限
    公司及合作金庫商業銀行股份有限公司，所擔保之最高金額
    分別為3,000,000元及500,000元，有土地及建物謄本在卷可
    按，而據財政部高雄市國稅局財產歸屬資料清單顯示，系爭
    房地之價值記載為 1,073,342元，惟兆豐國際商業銀行股份
    有限公司對抗告人現存實際債權數額記載為 2,155,575元，
    有抗告人出具之債權人清冊附卷可憑。是縱有債權人對聲請
    人之上開不動產為強制執行，然其執行之結果，尚不足以清
    償有擔保之債權人，並不影響其他無擔保債權人受償之權利
    ，而無保全處分之必要。另抗告人既未釋明於開始更生程序
    前，就其薪資有何予以保全之必要，是抗告人聲請就其薪資
    為保全處分，洵屬無據。原審法院認抗告人之財產無為保全
    處分之必要，爰駁回抗告人保全處分之聲請，並無違誤。抗
    告意旨指摘原裁定不當，求予廢棄另為裁定，為無理由，應
    予駁回。
四、據上論結，本件抗告為無理由，依消費者債務清理條例第15
    條，民事訴訟法第495 條之1 第1 項、第449 條第1項 、第
    78條，裁定如主文。
中    華    民    國    97    年    8     月    20    日
                   民事鳳山分庭審判長法  官  楊富強
                                     法  官  劉建利
                                     法  官  何悅芳
以上正本證明與原本無異。
本裁定不得再抗告。
中    華    民    國      97    年    8    月   20    日
                                     書記官  胡淑芳


司法院資訊處製作；財團法人民間司法改革基金會備份。
